【裁判字號】    92,交聲,1553
【裁判日期】    921231
【裁判案由】    違反道路交通管理處罰條例聲明異議
【裁判全文】
臺灣臺北地方法院交通事件裁定                  九十二年度交聲字第一五五三號
    異議人即
    受處分人    甲○○  男  五.
右列異議人即受處分人因違反道路交通管理處罰條例案件，對於臺北市交通事件裁決
所中華民國九十二年十一月十八日所為之處分（原處分案號：北市裁三字第裁二二－
一Ａ0000000號），聲明異議，本院裁定如左：
    主      文
原處分撤銷。
甲○○在道路收費停車處所停車，不依規定繳費，處罰鍰新臺幣陸佰元。
    理      由
一、按在道路收費停車處所停車，不依規定繳費者，處新臺幣（下同）六百元以上一
    千二百元以下罰鍰，道路交通管理處罰條例第五十六條第一項第十一款定有明文
    。而違反道路交通管理處罰條例之行為人，未依規定自動繳納罰鍰或未依規定到
    案聽候裁決，處罰機關固得依違反道路交通管理事件統一裁基標準及處理細則第
    四十四條第一項之規定依該處理細則附件之統一裁罰基準表，對行為人逕行裁決
    ，惟該條項規定乃必以行為人經合法收受舉發違反道路交通管理事件通知單（以
    下稱舉發通知單）後，無正當理由未依該舉發通知單上所載應到案日期為罰鍰之
    繳納或到案聽候裁決時，方有適用，易言之，如行為人已在舉發通知單上所載應
    到案日期前自動到案向原舉發單位或原處分機關提出申訴，因行為人既已提出申
    訴，自係靜待原舉發單位或原處分機關之調查結果，而如原舉發單位或原處分機
    關在行為人應到案日期前調查完畢，並於行為人應到案日期前將對行為人不利之
    調查結果通知行為人，行為人仍拒不到案，此時原處分機關固得依前揭處理細則
    第四十四條第一項規定對行人為逕行裁決，否則原舉發單位或原處分機關如在行
    為人應到案日期後方對行為人之申訴內容調查完畢並通知行為人，即難認行為人
    係故意不在應到案日期前到案，而可由處罰機關依前揭道路交通管理事件統一裁
    罰標準及處理細則第四十四條第一項之規定對行為人逕行裁決。
二、本件異議人即受處分人甲○○於民國九十二年七月五日下午十六時二十六分許，
    將其所有車號ＣＢ—二七一五號自用小客車停放在臺北市華江橋下之收費停車處
    所，嗣未依規定繳費，經臺北市停車管理處以上開自用小客車有右揭在道路收費
    停車處所停車不依規定繳費，違反道路交通管理處罰條例第五十六條第一項第十
    一款規定之行為，於同年八月一日掣單舉發，嗣將舉發單送達於受處分人後，受
    處分人於舉發通知單上所載九十二年八月三十日應到案日期當日向原舉發機關提
    出申訴，經原舉發機關調查結果，仍認上開被舉發自用小客車有於右揭路段停車
    不繳費之違規行為，原處分機關乃依道路交通管理處罰條例第五十六條第一項第
    十一款及違反道路交通管理事件統一裁罰基準表之規定，於九十二年十一月十八
    日從重裁處受處分人罰鍰一千二百元。
三、受處分人聲明異議意旨略以：九十二年七月五日是否將ＣＢ—二七一五號自用小
    客車停放在臺北市華江橋下之收費停車處所，已不復記憶，然既收受罰單，遂即
    時寄出一百元請臺北市停車管理處扣除二十元之停車費，如有電話、郵資、人事
    費用請一併扣除，再有不足請通知補納，然遭臺北市停車管理處拒絕，現行路邊
    停車繳費方式實在太麻煩，如果行政效率精準措施連二十元停車費都不知是否有
    使用即自認倒楣要繳都不給繳，而且要罰，臺北市停車人的痛苦指數太高了，好
    幾年好幾個月的收據都要保留，否則停車人隨時準備接到紅單，準備挨罰，這種
    方式與罰單對比，顯然違反行政程序正當性及比例原則；又九十二年八月二十五
    日臺北市停車管理處即應將本案送裁決所裁決，竟然在九十二年十一月十九日裁
    決所來文為本案已逾應到案期限三十日以上，臺北市停車管理處是否怠忽職守，
    延宕積案？臺北市停車管理處要求停車人自行電詢停車紀錄，否則即違反法令規
    定及公平原則，此無法苟同，行政是一種服務，要趕上時代，不應該故步自封云
    云。
四、經查：
（一）受處分人對於將上開自用小客車於右揭時地停放在道路收費停車處所等情，雖
      表示不復記憶。惟查本件舉發機關臺北市停車管理處管理員於受處分人右揭停
      放車輛時、地確已掣發補繳單（單號：000000000號），置於受處分
      人駕駛之自用小客車前雨刷上，且經管理員核對原登記資料車號、車色、車種
      、廠牌確與舉發單記載相符，此有臺北市停車管理處九十二年九月三日北市停
      四字第０九二三五一八八九００號函在卷可稽。且按舉發機關所舉發交通管理
      處罰條例所列違規事實，本質上為行政處分，係公務員基於職務上權力，依法
      就特定具體事件所為具有公法上效果之單方行政行為，基於公務員為公法上行
      為具有公信力之原則，該行政處分當可被推定為真正，其據以依法處分之事實
      認定亦為真正無誤，此與民事訴訟法第三百五十五條第一項規定：「文書，依
      其程式及意旨得認作公文書者，推定其為真正」之情形相同，本此公信原則，
      乃立法者賦予行政機關制定違反道路交通事件統一裁罰標準及處理細則，以達
      其維護交通秩序、安全之行政目的，反之，若謂公務員一切行政行為均需預留
      證據以證明真實，則國家行政勢必窒礙難行，據此，刑事訴訟法就犯罪證據有
      關之規定凡與屬行政秩序罰之交通違規裁罰本質不合之部分，自不在準用之列
      ，從而，受處分人既未就本件舉發機關之舉發有何錯誤提出相關證據以供調查
      ，遍閱全卷復無任何證據足資證明本件有捏造事實違法取締之情事，本件舉發
      ，自應受到合法、正確之推定。是受處分人之上開汽車有於上揭時地停放在道
      路收費停車處所之事實，堪以認定。
（二）次按「地方主管機關應於路邊停車場開放使用前，將設置地點、停車種類、收
      費時間、收費方式、費率及其他規定事項公告週知。變更及廢止時，亦同」，
      停車場法第十三條定有明文；另「一般處分之送達，得以公告或刊登政府公報
      或新聞紙代替之」，行政程序法第一百條第二項亦有規定。查停車管理員掣發
      之停車繳費單不無為他人取走或其他原因致駕駛人未收受之可能，然臺北市收
      費停車場於收費前均依法於政府公報、里長辦公室佈告欄公告，並豎立收費時
      間、費率之公告牌，故駕駛人停車既有利用公有收費停車場停車之事實，就應
      有繳費之認知，離場前未見補繳單應主動向停車管理處或管理員查詢補繳，舉
      手之勞即可免除上開未收受繳費單致遭罰鍰之風險。反之，若因而要求停車場
      收費單位不得僅以將繳費單置於汽車前雨刷的方式送達繳費單而須以郵送或其
      他較能確保駕駛人收受繳費單之方式為之，則耗費之交易顯屬較鉅，不符經濟
      效益，是依經濟分析學上「義務應由損害防免成本較低之一方負擔」之原則，
      要求駕駛人離場前若未見補繳單應主動向停車管理處或管理員查詢補繳，並無
      不當。況舉發機關亦提出電話語音查詢系統供駕駛人查詢，因而駕駛人並不得
      以未收受停車繳費單為由否定確有前開經舉發之違規事實。是受處分人以上揭
      情詞置辯，殊不足採。
五、綜上所述，受處分人所有之前開車號汽車確有在前揭時地在道路收費停車處所停
    車，不依規定繳費之違規行為，從而原處分機關依前揭道路交通管理處罰條例第
    五十六條第一項第十一款及違反道路交通管理事件統一裁罰基準表之規定，於九
    十二年十一月十八日從重裁處受處分人罰鍰一千二百元，固非無見。惟按受處分
    人已於應到案日當天即九十二年八月三十日向臺北市停車管理處提出申訴，而舉
    發單位臺北市停車管理處直至九十二年九月三日－即受處分人違規行為應到案日
    期之後－方函覆受處分人經調查結果仍認定受處分人有在道路收費停車處所停車
    ，不依規定繳費之行為，此有臺北市停車管理處九十二年九月三日北市停四字第
    ０九二三五一八八九００號函說明第一點載明「依據您（即受處分人）九十二年
    八月三十日陳述意見函辦理」及受處分人所撰之申覆書一份附卷足憑，核諸前揭
    第一點之說明，應認受處分人尚未逾應到案期限，原處分機關以其已逾應到案期
    限三十日以上，從重裁處受處分人罰鍰一千二百元，即有未合，本件受處分人之
    異議雖無理由，惟原處分既有不當，自應由本院將原處分撤銷，仍以受處分人有
    違反道路交通管理處罰條例第五十六條第一項第十一款規定之行為，依該條項及
    違反道路交通管理事件統一裁罰基準表之規定從輕裁處受處分人罰鍰六百元。
據上論斷，應依道路交通案件處理辦法第二十條前段，裁定如主文。
中      華      民      國    九十二     年      十二     月    三十一  日
                                     臺灣臺北地方法院交通法庭
                                         法  官  吳靜怡
右正本證明與原本無異。
如不服本裁定，應於裁定送達後五日內，向本院提出抗告狀。
                                          書記官 游秀珠
中      華      民      國    九十三    年      一      月      六      日


司法院資訊處製作；財團法人民間司法改革基金會備份。
